臺灣新竹地方法院民事判決　　　　　　　 94年度訴字第435號
原　　　告　乙○○
被　　　告　甲○○
上列當事人間請求清償借款等事件，本院於民國94年9月8日辯論
終結，判決如下：
    主      文
被告應給付原告新台幣貳佰零陸萬捌仟元，及自民國九十四年八
月十八日起至清償日止，按年息百分之五計算之利息。
原告其餘之訴駁回。
訴訟費用由被告負擔。
本判決第一項於原告以新台幣陸拾玖萬元為被告供擔保後，得假
執行。
    事實及理由
甲、程序方面
一、原告於起訴時，原係列甲○○、江為焜、江為琦、江秀滿為
    共同被告，嗣於訴訟中撤回對江為焜、江為琦、江秀滿之訴
    訟，已為到庭辯論之江為焜及江為琦所同意，另因江秀滿並
    未於期日到場，於原告撤回前，其亦未為本案之言詞辯論，
    依民事訴訟法第262條第1項但書之規定，原告所為對江秀滿
    訴訟之撤回，毋須得到江秀滿之同意，是原告對江為焜、江
    為琦及江秀滿訴之撤回，應予准許，合先敘明。
二、按訴狀送達後，原告不得將原訴變更或追加他訴。但被告同
    意或擴張或減縮應受判決事項之聲明者，不在此限，民事訴
    訟法第255條第1項第1、3款定有明文。查本件原告起訴時原
    依消費借貸之法律關係為請求，嗣原告於本院94年9月8日言
    詞辯論期日到庭，陳稱追加依照本票之票據關係為請求，已
    據被告當庭表示同意，是依上開規定，原告所為之訴之追加
    ，應予准許；又原告起訴時原係聲明請求被告給付其新台幣
    （下同）2,800,000元及起訴狀繕本送達之翌日起至清償日
    止按年息百分之5計算之利息，嗣原告於前述言詞辯論期日
    將訴訟標的之金額縮減為請求被告甲○○給付其2,068,000
    元及自起訴狀繕本送達被告翌日起至清償日止按年息百分之
    五計算之利息，核屬單純減縮應受判決事項之聲明，與前開
    規定相符，自應准許。
乙、實體方面
一、原告主張：
（一）原告於起訴時陳稱：緣被告與訴外人江為焜、江為琦、江
      秀滿共同陸續，合計向原告借得2,400,000元，並約定應
      於84年6月30日前清償借款，若有違反，借款人須另給付
      400,000元違約金予原告，當時併由被告與訴外人江為焜
      、江為琦及江秀滿提供其等所有、坐落新竹市○○段九三
      ０、九三一地號二筆土地設定第二順位抵押權予原告以為
      擔保，且被告與江為焜、江為琦、江秀滿並共同開立如附
      表所示面額各為十萬元、十七萬元、十三萬元及八十四萬
      元之本票共四紙，及由被告簽發如附表所示、面額八十二
      萬八千元之本票一紙交予原告收執以資擔保，詎料屆期被
      告並未清償，而上開土地經本院以九十三年度執字第一七
      八一號執行事件拍賣分配，原告之債權全未受償，爰依消
      費借貸之法律關係請求被告如數清償借款及遲延利息等語
      。
（二）嗣原告於本院94年9月8日言詞辯論期日時，復陳稱：兩造
      實無借貸關係，原告先前係因經由他人取得被告為支付工
      程款所簽立之支票遭退票，向被告追討後，始由被告另開
      立附表所示之5紙本票交付原告，故追加依本票之票據關
      係請求被告清償票款共2,068,000元及法定遲延利息等語
      。
（三）綜上所述，原告之訴為有理由，爰聲明請求被告應給付原
      告2,068,000元，及自起訴狀繕本送達翌日起至清償日止
      ，按年息百分之5計算之利息；並願供擔保請准宣告假執
      行。
二、被告則以：
      兩造並非借貸關係，被告未曾向原告借錢，被告原係為支
      付工程款而簽發支票交予承包商，後該支票輾轉由原告取
      得，而原告於該支票遭退票時，向被告請求清償票款，被
      告乃另行簽發如附表所示之5紙本票交付原告，且當時並
      未與原告另成立借貸關係，因現無力清償該等票款，爰請
      求駁回原告之訴等語。
三、得心證之理由：
（一）原告主張其執有被告所簽發如附表所示之本票，然均經提
      示不獲付款之事實，業據提出與所述相符之本票5紙為證
      （本票影本附於本卷宗內，原本附於本院九十三年執字第
      一七八一號執行事件卷宗內），而被告亦自承系爭5紙本
      票為其所簽發，自堪認原告此部分之主張為真實。
（二）次按本票發票人應照本票文義擔保承兌及付款；執票人向
      本票債務人行使追索權時，得要求自到期日起如無約定利
      率者，依年利6釐計算之利息，票據法第121條、第97條第
      1項第2款，亦有規定。本件被告既為附表所示五張本票之
      發票人，自當負付款之責，從而原告依本票之法律關係，
      請求被告給付如主文第1項所示金額，及自起訴狀繕本送
      達之翌日即九十四年八月十八日起至清償日止，按年息百
      分之5計算之遲延利息，揆諸前開法條規定，核屬正當，
      應予准許。
（三）至於原告另主張依消費借貸之法律關係，訴請被告給付款
      項部分，因被告辯稱兩造間並無成立消費借貸關係，而原
      告就此亦不爭執（見九十四年九月八日言詞辯論筆錄），
      是原告此部分主張依消費借貸之法律關係，訴請被告給付
      其如主文第一項所示之金額，核屬無據，應予駁回。
四、本案事證已臻明確，兩造其餘主張陳述及所提之證據，均與
    判決之結果無影響，爰不予一一論列，附此敘明。
五、假執行之宣告：就判決主文第1項所示部分，原告陳明願供
    擔保請求宣告假執行，核無不合，爰酌定相當之擔保金額准
    許之。
六、據上論結，本件原告之訴為有一部有理由，一部無理由，依
    民事訴訟法第79條、第390條第2項，判決如主文。
中　　華　　民　　國　　94　　年　　9 　　月　　26　　日
                  民事第二庭    法　官　鄭政宗
以上正本係照原本作成。
如對本判決上訴，須於判決送達後20日內向本院提出上訴狀。
中　　華　　民　　國　　94　　年　　9 　　月　　26　　日
                                書記官　蔣淑君
附表：
┌────┬────┬─────────┬───┬───┐
│票據種類│票號    │票面金額（新台幣）│發票日│到期日│                                  │
├────┼────┼─────────┼───┼───┤
│本票    │CH169032│828,000           │831219│831229│
├────┼────┼─────────┼───┼───┤
│本票    │        │100,000           │831231│      │
├────┼────┼─────────┼───┼───┤
│本票    │        │130,000           │831231│      │
├────┼────┼─────────┼───┼───┤
│本票    │        │170,000           │840105│      │
├────┼────┼─────────┼───┼───┤
│本票    │        │840,000           │840105│      │
└────┴────┴─────────┴───┴───┘
